【裁判字號】    99,交聲,1293
【裁判日期】    990921
【裁判案由】    交管條例聲異
【裁判全文】
臺灣板橋地方法院交通事件裁定        99年度交聲字第1293號
原處分機關  交通部公路總局臺北區監理所
異  議  人  甲○○
即受處分人
上列異議人因違反道路交通管理處罰條例案件，對於交通部公路
總局臺北區監理所於民國99年5 月17日以北監自裁字第裁40-C00
000000號所為之裁決處分（原舉發案號：臺北縣政府警察局99年
5 月16日北縣警交大字第C00000000 號），聲明異議，本院裁定
如下：
    主  文
原處分撤銷。
甲○○汽車駕駛人，駕駛汽車經測試檢定酒精濃度超過規定標準
，處罰鍰新臺幣壹萬玖仟伍佰元，並吊扣小型車普通駕駛執照拾
貳個月及施以道路交通安全講習。
    理  由
一、按汽車駕駛人，駕駛汽車經測試檢定酒精濃度超過規定標準
    者，處新臺幣（下同）一萬五千元以上六萬元以下罰鍰，並
    當場移置保管該汽車及吊扣其駕駛執照一年；又汽車駕駛人
    ，有第三十五條第一項規定之情形者，應接受道路交通安全
    講習，道路交通管理處罰條例第35條第1 項第1 款、第24條
    第1 項第2 款分別定有明文。復按汽車駕駛人飲用酒類或其
    他類似物後其吐氣所含酒精濃度超過每公升○‧二五毫克或
    血液中酒精濃度超過百分之○‧○五以上者，不得駕車，道
    路交通安全規則第114 條第2 款亦有明定。
二、原處分意旨略以：本件異議人即受處分人甲○○於民國99年
    5 月16日凌晨零時35分許，駕駛車牌號碼為6885-EF 號之自
    用小客車，行經臺北縣樹林市○○街2 號前時，經臺北縣政
    府警察局樹林分局執勤警員攔停，並施以吐氣酒精濃度測試
    ，其測試值達每公升0.30毫克，而為警當場以北縣警交大字
    第C00000000 號違反道路交通管理事件通知單舉發（下稱舉
    發通知單）。嗣異議人依法提出申訴，經交通部公路總局臺
    北區監理所於99年5 月17日以北監自裁字第裁40-C00000000
    號裁決書裁決，裁處異議人罰鍰一萬九千五百元，並吊扣聯
    結車職業駕駛執照十二個月及施以道路交通安全講習。
三、異議意旨則略以：當天異議人確有酒後駕車之行為，願意接
    受罰鍰及道路交通安全講習之處罰，然異議人需要大、小型
    車職業駕駛執照來保障工作權，爰請求撤銷原處分云云。
四、經查：
(一)本件違規事實業據異議人於聲明異議狀上所自承，並有上開
    舉發通知單一紙附卷可稽，堪認異議人確有本件駕駛汽車經
    測試檢定酒精濃度超過規定標準之違規事實，合先敘明。
(二)按道路交通管理處罰條例第68條於94年12月14日修正公布，
    經行政院以95年2 月27日行政院院臺交字第0950082898號令
    核定自95年3 月1 日施行，該條修正後規定「汽車駕駛人，
    因違反本條例及道路交通安全規則之規定，受吊銷駕駛執照
    處分時，吊銷其持有各級車類之駕駛執照」，與修正前同條
    文相比較，係將「吊扣」駕駛執照處分效力擴及吊扣所持有
    之各級車類駕駛執照之規定刪除。考其修正理由，乃舊法將
    違規駕駛人所持有各級車類之駕駛執照一併吊扣失之過酷，
    影響人民工作及生活甚鉅，故依修正後規定，受吊扣駕駛執
    照處分時，不再吊扣其持有各級車類之駕駛執照，僅於受吊
    銷駕駛執照處分時，始吊銷其持有各級車類之駕駛執照。是
    以，本件違規時異議人係駕駛自用小客車，其依法所受之處
    分應為限制駕駛小型車之權利，而僅應吊扣小型車駕駛執照
    ，始符修正後第68條規定之意旨。雖異議人於86年5 月20日
    考領小型車普通駕駛執照後，於91年11月19日再考領聯結車
    職業駕駛執照，並依道路交通安全規則第61條之規定，換發
    聯結車職業駕駛執照，然此並不影響小型車普通駕駛執照與
    聯結車職業駕駛執照依同法第53條規定係屬不同類別駕駛執
    照之效力。於此情形，主管機關可利用電腦資料處理或在聯
    結車職業駕駛執照註記或其他方式，吊扣異議人小型車普通
    駕駛執照，不得逕處以異議人吊扣聯結車職業駕駛執照之處
    分，始符道路交通管理處罰條例第68條修正意旨（臺灣高等
    法院暨所屬法院98年11月11日法律座談會刑事類提案第20號
    研討結果參照）。詎原處分機關仍吊扣其聯結車職業駕駛執
    照，顯漏未審酌上開條例第68條修正理由之意旨。參以異議
    人係駕駛小型車違規，如因此吊扣異議人之其他種類車輛駕
    駛執照，此舉顯然將剝奪異議人駕駛其他種類車輛之權利，
    對異議人之權益造成極大之損害，亦與現行之道路交通管理
    處罰條例第68條之規定未合，是異議人主張勿吊扣其大型車
    職業駕駛執照等語，於法尚屬有據。
(三)綜上所述，異議人於上開時、地確有駕駛汽車經測試檢定酒
    精濃度值達每公升0.30毫克之違規行為，原處分機關依道路
    交通管理處罰條例第35條第1 項第1 款、第24條第1 項第2
    款及違反道路交通管理事件統一裁罰基準表之規定，裁處異
    議人罰鍰一萬九千五百元，並施以道路交通安全講習部分，
    固無違誤，惟漏未審酌上開條例第68條修正理由之意旨，仍
    裁處吊扣異議人聯結車職業駕駛執照十二個月之裁罰部分，
    於法尚有未合。據此，本件異議為有理由，本院爰撤銷原處
    分，另行裁處如主文。
五、據上論斷，應依道路交通案件處理辦法第20條前段，裁定如
    主文。
中    華    民    國    99    年    9     月    21    日
                  交通法庭  法  官 張紹省
以上正本證明與原本無異
如不服本裁定應於送達後五日內向本院提出抗告狀
                            書記官 周雅玲
中    華    民    國    99    年    9     月    21    日

司法院資訊處製作；財團法人民間司法改革基金會備份。
